臺灣板橋地方法院刑事判決　　　　　　　　　　　　九十三年度訴緝字第一○九號
　　公　訴　人　臺灣板橋地方法院檢察署檢察官
　　被　　　告　甲○○
右列被告因違反槍砲彈藥刀械管制條例案件，經檢察官提起公訴（九十二年度偵字第
一二七○七號），本院於準備程序進行中，被告就被訴事實為有罪之陳述，經告知被
告簡式審判程序之旨，並聽取當事人之意見後，裁定進行簡式審判程序判決如左：
    主  文
甲○○未經許可持有可發射子彈具有殺傷力之改造槍枝，處有期徒刑壹年肆月，併科
罰金新臺幣伍萬元，罰金如易服勞役，以新臺幣玖佰元即銀元佰元折算壹日，扣案
仿ＦＮ廠半自動型改造手槍貳枝（槍枝管制編號0000000000號、0000
000000號，含彈匣肆個）沒收；又未經許可製造子彈，處有期徒刑壹年拾月，
併科罰金新臺幣柒萬元，罰金如易服勞役，以新臺幣玖佰元即銀元佰元折算壹日，
扣案具殺傷力之子彈柒顆、不具殺傷力之子彈伍拾肆顆、工業用彈柒拾陸顆、底火肆
拾片、銅條貳支，均沒收；應執行有期徒刑年，併科罰金新臺幣拾萬元，罰金如易
服勞役，以新臺幣玖佰元即銀元佰元折算壹日，扣案仿ＦＮ廠半自動型改造手槍貳
枝（槍枝管制編號0000000000號、0000000000號，含彈匣肆個
）、具殺傷力之子彈柒顆、不具殺傷力之子彈伍拾肆顆、工業用彈柒拾陸顆、底火肆
拾片、銅條貳支，均沒收。
    事  實
一、甲○○明知未經許可不得持有具有殺傷力可發射子彈之改造手槍，竟於民國九十
    二年五月間某日，在臺北市西門町某處，向某不詳真實姓名年籍綽號「阿豪」之
    成年男子，購得具有殺傷力可發射子彈之仿ＦＮ廠半自動型改造手槍二支（槍枝
    管制編號：0000000000號、0000000000號，附彈匣四個）
    ，而未經許可持有放置於臺北縣汐止市鄉○路○段一○○巷八號住處內。甲○○
    另基於製造之犯意，明知未經許可不得製造子彈，竟先於不詳時、地購買工業用
    彈、底火等物，而利用其擔任冷氣裝修工所習得之知識、技能，取用上開工業用
    彈之彈殼、火藥，先裝填自行購買之底火片，再使用其裝修冷氣之雇主所有，供
    其工作使用之磨刻機，將其自行購買之銅條切割成小段後，以銼刀磨製成彈頭，
    裝配於工業用彈之彈殼上，製成具有底火、火藥、彈頭等結構，而具有殺傷力之
    子彈，甲○○接續以此方法，未經許可製造結構完整，具有殺傷力之子彈十一顆
    ；另有十五顆已裝配彈頭之子彈，因彈頭裝配不精確而於鑑定時脫落不具有殺傷
    力、又有三十九顆子彈已裝填底火，但未及裝配彈殼而未能完成遂行其製造子彈
    之行為。甲○○製成上開子彈後，亦未經許可放置於臺北縣汐止市鄉○路○段一
    ○○巷八號住處。嗣於九十二年六月二十九日凌晨二時五十分許，甲○○駕駛車
    號三六八二－ＧＭ號自用小客車，攜帶上開槍枝、子彈，搭載不知情之盧大偉（
    另經檢察官為不起訴處分）欲前往臺北市○○○路某處舞廳尋釁，於行經臺北縣
    三重市○○路與市前街口，經巡警發現行跡可疑而攔檢查獲。並扣得前開具有殺
    傷力可發射子彈之仿ＦＮ廠半自動型改造手槍二支（槍枝管制編號：00000
    00000號、0000000000號），以及不具殺傷力之改造手槍二支（
    槍枝管制編號0000000000號、0000000000號）（共含彈匣
    四個）、已配裝彈頭之子彈二十六顆（其中十一顆具有殺傷力）、未裝配彈頭之
    子彈三十九顆、及甲○○不知情之雇主所有，甲○○用以製造子彈之磨刻機一部
    、銼刀五把、及甲○○所有供製造子彈預備之底火四十片、工業用彈七十六顆、
    銅條二支等物，另扣得甲○○裝修冷氣所使用之扳手、砂紙、鉆床、虎頭鉗、尖
    嘴鉗、刮刀、磨刀石、手套、銅條一支等工具一批（起訴書誤載為改造槍枝之工
    具一批）。
二、案經臺北縣政府警察局板橋分局報請臺灣板橋地方法院檢察署檢察官偵查起訴。
    理  由
一、本件據被告甲○○於本院九十三年十二月七日準備程序中，就前開犯罪事實為有
    罪之陳述，經告知被告簡式審判程序之旨，並聽取被告及檢察官之意見後，裁定
    進行簡式審判程序，合先敘明。惟被告忠於警詢中及偵查中係承稱：伊購買玩具
    手槍後，將槍管鑽通後改製成有殺傷力之槍枝，又以換裝金屬彈頭之方式自行改
    造子彈等語（見偵查卷第七頁至第十頁、第三十六頁背面、第五十五頁）；被告
    至本院準備程序中，即又改稱：伊在西門町向一位綽號「阿豪」之人購買槍、彈
    後，就是具有殺傷力之狀態，伊並沒有加以改裝，扣案工具係修冷氣所用，並非
    改造槍、彈之工具云云（見本院九十三年七月六日、九十三年八月三日、九十三
    年十月十二日準備程序筆錄）。俱與被告於本院九十三年十二月七日準備程序及
    同日簡式審判程序中所為之自白不符，經查：
  (一)本院於審判期日之前，依職權先將扣案槍枝、子彈送請內政部刑事警察局鑑驗，
    囑請鑑定機關就扣案之鑽頭採集殘屑與槍管比對金屬成分，及子彈部分與扣案底
    火片、工業用彈、銅條比對成分，經鑑定機關鑑驗結果確認：其中扣案鑽頭無法
    採得金屬殘屑，無法進行比對，有內政部刑事警察局九十三年十一月十九日刑鑑
    字第○九三○○一五四八○七號鑑驗通知書在卷可稽，是就被告於警詢中所自陳
    ：「以鑽頭鑽通槍管」一節是否屬實，即乏實證為佐，無從據其惟一自白為不利
    之認定。然而關於扣案子彈部分，經鑑驗結果認為：扣案銅條中有二條與扣案子
    彈彈頭之金屬成分相似（見上開鑑定通知書第二頁）；且子彈所用底火之「紅色
    火藥」、「塑膠片」二項物質經分析鑑驗，分別與扣案底火片之紅色火藥、塑膠
    片相似（見前開鑑定通知書第三頁），足認上開子彈與扣案之銅條、底火片等材
    料，具有相當之關聯性。
  (二)經本院於準備程序中提示上開鑑驗通知書並告以要旨，被告坦承：伊係以扣案之
    磨刻機將銅條切成小段後，以銼刀磨製成彈頭，再換裝工業用彈之彈殼、火藥，
    配上扣案底火片後，自行製成子彈等語（見本院九十三年十二月七日準備程序筆
    錄第四頁）。核以被告於本院九十三年十二月七日準備程序中、及同日簡式審判
    程序中所承認改造子彈之情節，與上開鑑定結果相符，所用之材料與製成子彈之
    部分同具關聯性，復有扣案之子彈、銅條、工業用彈、底火片、磨刻機、銼刀等
    為證，足證被告所述製造子彈之方式、所用工具、材料，均非憑空虛捏，足認被
    告此部分之自白與事實相符，堪以採認。至於被告於警、偵訊中亦坦承有改製槍
    枝一節，因與鑑定結果不符，又不能據被告於警、偵訊中之自白為惟一證據，僅
    能為有利於被告之推定，認定係被告向綽號「阿豪」之成年男子購買有殺傷力之
    改造槍枝後持有，而不能認定係被告自行改造。
  (三)又本件扣案之槍枝、子彈，於偵查中業經檢察官送請內政部刑事警察局鑑認有無
    殺傷力，鑑定機關認送鑑之改造手槍四支中，有二支（管制編號0000000
    000號0000000000）不具有殺傷力，另二支（槍枝管制編號：00
    00000000號、0000000000號），則係仿ＦＮ廠半自動手槍製
    造之玩具手槍，換裝土造金屬槍管改造而成，機械性能良好，可供擊發適用之子
    彈，具有殺傷力；另扣案已裝配彈頭之子彈共二十六顆，其中十一顆結構良好，
    經取樣四顆試射，均可擊發，認此十一顆子彈均有殺傷力；另十六顆子彈則於鑑
    驗時彈頭脫落，不具子彈之完整結構，不具有殺傷力；又未裝配彈頭之子彈三十
    九顆，則非完整子彈，無殺傷力，有該局九十二年九月八日刑鑑字第○九二○一
    二六一七八號鑑驗通知書在卷可稽（見偵查卷第五十八頁以下）。綜前開事證，
    足認被告於本院最末一次準備程序及簡式審判程序中所為之自白與事實相符，被
    告犯行堪以認定，應依法論處。
二、按刑法上之牽連犯，必須二個以上之行為有方法與結果之關係者，始足當之；亦
    即必須以犯一罪之方法行為犯他罪，或以犯一罪之結果行為犯他罪，始有牽連關
    係可言。製造槍枝，在方法或結果上，與製造子彈上並無不可分離之直接密切關
    係，反之亦然，並無牽連關係存在，自不得論以牽連犯，最高法院九十三年度臺
    上字第二一號判決、九十一年度臺上字第二三九九號判決要旨足資參照。核被告
    購買具有殺傷力之槍枝二把後持有，及自行製造有殺傷力之子彈十一顆、彈頭脫
    落而不具殺傷力之子彈十五顆、未及裝配彈頭之子彈三十九顆，所為係犯槍砲彈
    藥刀械管制條例第十一條第四項之未經許可寄藏可發射子彈具有殺傷力之手槍罪
    ，及同條例第十二條第一項未經許可製造子彈罪。被告持有之四個彈匣，係搭配
    於扣案槍枝使用，為其持有具殺傷力槍枝之部分行為，不另論以持有槍枝主要組
    成零件罪。又被告製造後持有具殺傷力之子彈之行為，乃其製造具有殺傷力之子
    彈既遂行為之當然結果，亦不另論罪。被告本於接續犯意，加裝底火於六十五顆
    工業用子彈上，並自行磨製二十六顆彈頭裝配，其中十五顆子彈因裝配不精良，
    於鑑定中彈頭即自行脫落而不具完整結構，另有三十九顆子彈未及裝配彈頭，而
    未能遂行其製造子彈之行為，僅有十一顆製成有殺傷力之完整子彈。惟被告既係
    基於單一犯意，接續製造上開六十五顆子彈，雖其中十一顆製造完成，五十四顆
    未完成，惟被告接續製造子彈之行為仍屬實質上一罪，應僅論以一製造有殺傷力
    之子彈既遂罪為足，就製造子彈未遂部分亦不另論。原起訴意旨係起訴被告未經
    許可持有具殺傷力之改造手槍、及未經許可持有具殺傷力之子彈罪，就被告所涉
    持有子彈部分犯行，因屬其製造子彈後之低度行為，與被告持有子彈之行為具有
    行為階段之實質上一罪關係，應為起訴效力所及，原起訴意旨雖未論及被告製造
    子彈之犯行，本院仍應擴張併予審究，並論以較高度之製造子彈既遂罪。又被告
    持有具殺傷力之槍枝之行為，本身即足構成犯罪，並不當然應持有子彈使用，與
    被告事後自行起意改製子彈之行為間，當無不可分離之直接關係，自無方法結果
    之牽連關係，且二行為間犯意各別，行為互殊，揆以前揭說明意旨，應予分論併
    罰。爰審酌被告於準備程序中均否認犯行，嗣因其製造子彈部分犯行經鑑定機關
    鑑驗明確，始於本院九十三年十二月七日之準備程序中坦承犯行並接受簡式審判
    ，其自白並非出於真誠悔意，而係畏懼刑罰始承認犯罪，足徵其犯後態度非佳。
    且被告利用習得之機械相關知識、技能，擅自改製子彈，嚴重破壞社會秩序，本
    應嚴懲，惟酌以被告未曾受有期徒刑以上刑之宣告，有臺灣高等法院被告全國前
    案紀錄表在卷為憑，其年輕識淺，涉世未深，僅因一時失慮釐此重典，且被告另
    案受羈押前亦有正當工作，復酌以被告之生活情狀、犯罪手段、所生危害等一切
    情狀，量處如主文所示之刑，並就所宣告之有期徒刑及罰金刑定應執行刑，及就
    罰金刑部分諭知易服勞役之折算標準。扣案具殺傷力之改造手槍二支（含彈匣四
    個）、鑑定後所剩具殺傷力之子彈七顆，屬槍砲彈藥刀械管制條例列管禁止持有
    之違禁物，業據鑑認明確，不問屬犯人與否，應宣告沒收。至於扣案已裝配彈頭
    之不具殺傷力之子彈十五顆，與未及裝配彈頭之子彈三十九顆，係被告所有，僅
    需再加工即可製造完整具有殺傷力之子彈，屬被告所有供製造子彈犯罪所用之物
    ；扣案工業用彈七十六顆、底火四十片、銅條二支，則為被告製造子彈之材料，
    為被告所有供製造子彈犯罪預備之物，均具被告供明在卷，亦應宣告沒收。至於
    磨刻機一台、銼刀五把，則為被告之雇主所有，非被告所有之物；其餘扳手、砂
    紙、鉆床、虎頭鉗、尖嘴鉗、刮刀、磨刀石、手套、銅條一支等工具一批，則與
    被告製造子彈或持有槍枝之犯行無涉，均不另行宣告沒收。另扣案不具殺傷力之
    槍枝二支（槍枝管制編號0000000000號、0000000000號）
    ，並非違禁物品，及鑑定機關取樣試射之扣案子彈四顆，業經試射後失其效能而
    不再具殺傷力，均不另宣付沒收，附此敘明。
據上論斷，應依刑事訴訟法第二百七十三條之一第一項、第二百九十九條第一項前段
，槍砲彈藥刀械管制條例第十一條第四項、第十二條第一項，刑法第十一條前段、第
五十條第五款、第七款、第四十二條第二項、第三十八條第一項第一款、第二款，罰
金罰鍰提高標準條例第二條，現行法規所定貨幣單位折算新臺幣條例第二條，判決如
主文。
本案經檢察官徐名駒到庭執行職務。
中　　　華　　　民　　　國　　九十三　　年　　 十二 　　月　　 十七 　　日
                                    臺灣板橋地方法院刑事第十四庭
                                            法  官  林漢強
右正本證明與原本無異。
如不服本判決應於送達後十日內向本院提出上訴狀。
                                            書記官  黃大千
中　　　華　　　民　　　國　　九十三　　年　　 十二 　　月　　 十七 　　日
附錄本案所犯法條全文
槍砲彈藥刀械管制條例第十一條
未經許可，製造、販賣或運輸第四條第一項第一款所稱其他可發射金屬或子彈具有殺
傷力之各式槍砲者，處五年以上有期徒刑，併科新臺幣一千萬元以下罰金。
未經許可，轉讓、出租或出借前項所列槍砲者，處三年以上十年以下有期徒刑，併科
新臺幣七百萬元以下罰金。
意圖供自己或他人犯罪之用，而犯前二項之罪者，處無期徒刑或七年以上有期徒刑，
併科新臺幣一千萬元以下罰金。
未經許可，持有、寄藏或意圖販賣而陳列第一項所列槍砲者，處一年以上七年以下有
期徒刑，併科新臺幣七百萬元以下罰金。
第一項至第三項之未遂犯罰之。
槍砲彈藥刀械管制條例第十二條
未經許可，製造、販賣或運輸子彈者，處一年以上七年以下有期徒刑，併科新台幣五
百萬元以下罰金。
未經許可，轉讓、出租或出借子彈者，處六月以上五年以下有期徒刑，併科新台幣三
百萬元以下罰金。
意圖供自己或他人犯罪之用，而犯前二項之罪者，處三年以上十年以下有期徒刑，併
科新台幣七百萬元以下罰金。
未經許可，持有、寄藏或意圖販賣而陳列子彈者，處五年以下有期徒刑，併科新台幣
三百萬元以下罰金。
第一項至第三項之未遂犯罰之。
